【裁判字號】    97,交聲,233
【裁判日期】    970715
【裁判案由】    聲明異議
【裁判全文】
臺灣臺南地方法院交通事件裁定         97年度交聲字第233號
移送機關    交通部公路總局嘉義區監理所臺南監理站
異議人即    甲○○
受處分人
上列受處分人因違反道路交通管理處罰條例案件，對於交通部公
路總局嘉義區監理所台南監理站97年3月10日所為之裁決處分（
處分案號：嘉監南字第裁74-S00000000號）聲明異議，本院裁定
如下：
    主  文
異議駁回。
    理  由
一、原處分意旨略以：異議人即受處分人甲○○（下稱異議人）
    騎乘其所有車牌號碼ＬＣ三－六二０號重型機車，於民國九
    十七年二月十二日十六時五十三分許，在台南市○○路與和
    真路街口闖紅燈、經警鳴笛攔查不服逃逸，嗣經員警逕行舉
    發後，再由原處分機關即交通部公路總局嘉義區監理所台南
    監理站以違規事實明確，依照道路交通管理處罰條例（下稱
    處罰條例）第五十三條第一項、第六十條第一項、第六十三
    條第一項之規定，裁處異議人罰鍰新臺幣（下同）四千八百
    元，並記違規點數四點。
二、本件異議意旨略以：異議人並未在西和路與和真街口闖紅燈
    ，亦無看到員警鳴笛要異議人停車受檢，異議人並無拒絕停
    車接受警方稽查之違規，警方未提出違規照片即舉發異議人
    違規，令人不服，為此聲明異議等語。
三、按車輛指在道路上以原動機行駛之汽車（包括機器腳踏車）
    或以人力、獸力行駛之車輛；汽車駕駛人，行經有燈光號誌
    管制之交岔路口闖紅燈者，處一千八百元以上五千四百元以
    下罰鍰，並記違規點數三點；汽車駕駛人，駕駛汽車違反本
    條例之行為，經交通勤務警察或依法令執行交通稽查任務人
    員制止時，不聽制止或拒絕停車接受稽查而逃逸者，除按各
    該條規定處罰外，處三千元以上六千元以下罰鍰，並記違規
    點數一點，處罰條例第三條第八款、第五十三條第一項、第
    六十條第一項及第六十三條第一項分別定有明文。再汽車駕
    駛人闖紅燈、不服指揮稽查而逃逸之情形，當場不能攔截製
    單舉發者，得對『汽車所有人』逕行舉發處罰；上開逕行舉
    發，應記明車輛牌照號碼、車型等可資辨明之資料，查明汽
    車所有人姓名或名稱、住址後，製單舉發處罰，亦為處罰條
    例第七條之二第一項第一款及第二項所明文。
四、經查：
（一）本件異議人騎乘其所有之ＬＣ三－六二０號重型機車，於
      九十七年二月十二日十六時五十三分許，行經台南市○○
      路與和真路街口時闖紅燈，經警方以手勢及鳴笛指示停車
      受檢時，拒絕停車逃逸之違規事實，有卷附台南市警察局
      南市警交字第S00000000號舉發違反道路交通管理事件通
      知單可稽。
（二）證人乙○○即舉發本件違規事件之員警於本院九十七年五
      月七日調查時結證：「（本件是否你舉發，情形如何〈提
      示舉發單並告以要旨〉？）是我舉發的。當時我執行巡邏
      勤務，騎警用機車從西和路由北向南行駛，當事人在我前
      面，到和真街口時他闖紅燈，我距離他約壹台機車距離目
      睹他闖紅燈，他車速很快我無法照相，我鳴笛並用手勢攔
      查他不停，我跟他並行他都不停，到民權路口及西和路口
      時他又闖紅燈，他騎到騎樓裡面，並把他攔停，他還是不
      停。我事後到超商將監視器翻拍違規人騎機車的影像照片
      二紙函送監理站。」等語（見該日本院訊問筆錄），製單
      之員警乙○○為依法執行勤務，且就違規過程均能詳細描
      述，並無不合理之處，對於異議人所有機車之上開違規情
      節，應無誤看或誤為判斷之可能。參以舉發員警與異議人
      毫無怨懟，衡情當無自陷偽證罪而構詞誣賴異議人之理，
      原處分機關對於依處罰條例科處行政罰事件，就其業已履
      踐相關正當法律程序，以及人民應受處罰之客觀違反法令
      行為，已負證明之責，異議人就已為相當證明之前開事項
      ，若主張欠缺主觀歸責條件或為其他抗辯，即須就其所辯
      提出反證，惟對於前開應為舉證事項，並非不得以執行查
      察取締勤務人員，依據調查人證之程序，使就親歷事實提
      供不可替代之證明方法。是此，異議人雖以前情置辯，然
      異議人就上揭車輛並未經人駕駛而有上開違規乙節，並未
      提出確實事證以供本院調查，是其所辯尚非可信。
（三）再警方取締交通違規事件，其以照相、錄影方式取證者，
      固足為違規之證明，惟鑑於交通違規事實往往驟然而現、
      稍縱即逝，若硬性要求舉發員警不分違規情節一律必須預
      留證據，俾便事後提出供法院審查，除有現實技術可行性
      之困難外，將大幅提高交通管理之行政成本，並嚴重削弱
      道路交通管理之行政效能，此絕非立法者制定道路交通管
      理法規之本意。是縱員警舉發本件違規之時並未完整採證
      ，然對於未依號誌行駛並拒絕停車接受稽查而逃逸之瞬間
      違規事件，係有賴員警發現違規情事而掣單舉發，尚難期
      待舉發員警迅即拍照存證或為其他之舉證，況異議人之違
      規行為既經本件製單之員警乙○○於本院調查時結證在卷
      ，且其所述內容並無何矛盾或違背經驗法則之處，自得為
      本院判斷之依據。
五、綜上，異議人騎乘其所有之前開車輛，有於上述時、地闖紅
    燈且拒絕停車接受稽查之違規事實，既可認定。則原處分機
    關引用處罰條例第五十三條第一項、第六十條第一項、第六
    十三條第一項之規定裁處異議人罰鍰共四千八百元，並記違
    規點數四點，於法並無不當，本件異議無理由，應予駁回。
六、據上論結，應依道路交通管理處罰條例第八十七條第二項、
    道路交通案件處理辦法第十九條，裁定如主文。
中    華    民    國    97    年    7    月    15   日
                  交通法庭法  官  鍾邦久
以上正本證明與原本無異。
如不服本裁定應於送達後5日內向本院提出抗告狀（應附繕本）
。
                          書記官  蔡明峰
中    華    民    國    97    年    7    月    15   日


司法院資訊處製作；財團法人民間司法改革基金會備份。
